---
title: "gapminder-wrangle"
author: "MaCoAr"
date: "15 de abril de 2019"
output: html_document
---
#Cargar Librerias y paquetes

```{r Cargar Libreriras}
#install.packages("tidyverse")
library(tidyverse)
```

#Leer datos
```{r Leer datos, echo= FALSE}
## wide format
gap_wide <- readr::read_csv('https://raw.githubusercontent.com/OHI-Science/data-science-training/master/data/gapminder_wide.csv')

## yesterday's format
gapminder <- readr::read_csv('https://raw.githubusercontent.com/OHI-Science/data-science-training/master/data/gapminder.csv')
```

#Echar un vistazo:
```{r Visualizar las primeras filas, echo=TRUE}
head(gap_wide)
str(gap_wide)
```

#Transponer datos
```{r Tasnponer datos, echo= TRUE}
gap_long <- gap_wide %>% 
  gather(key   = obstype_year,
         value = obs_values)
```

# Inspecciona
```{r}
str(gap_long)
head(gap_long)
tail(gap_long)
```

#Volver a transponer datos de forma adecuada y revizarlo
```{r Transponer datos de forma adecuada, echo=TRUE}
gap_long <- gap_wide %>% 
  gather(key   = obstype_year,
         value = obs_values,
         dplyr::starts_with('pop'),
         dplyr::starts_with('lifeExp'),
         dplyr::starts_with('gdpPercap'))  #here i'm listing all the columns to use in gather

str(gap_long)
head(gap_long)
tail(gap_long)
```

#Transponer datos excluyendo columnas y revizarlo
```{r}
gap_long <- gap_wide %>% 
  gather(key   = obstype_year,
         value = obs_values,
         -continent, -country)

str(gap_long)
head(gap_long)
tail(gap_long)
```

#Separar datos de una misma columna
```{r seperar datos de una misma columna, echo = TRUE}
gap_long <- gap_wide %>% 
  gather(key   = obstype_year,
         value = obs_values,
         -continent, -country) %>%
  separate(obstype_year,
           into = c('obs_type','year'),
           sep = "_",
           convert = TRUE) #this ensures that the year column is an integer rather than a character
```

#Inspeccionar los datos
```{r Inspeccionar los datos,echo=TRUE}
str(gap_long)
head(gap_long)
tail(gap_long)
```

#Gráficar los datos en formato largo
```{r  Graficar esperanza de vida de Colombia, echo=TRUE}
canada_df <- gap_long %>%
  filter(obs_type == "lifeExp",
         country == "Colombia")

ggplot(canada_df, aes(x = year, y = obs_values)) +
  geom_line()
```

#Gráficar los datos en formato largo los paieses de las amaericas
```{r}
life_df <- gap_long %>%
  filter(obs_type == "lifeExp",
         continent == "Americas")

ggplot(life_df, aes(x = year, y = obs_values, color = country)) +
  geom_line()
```

#Ejercicio, esperanza media de vidad por continente desde 1982 hasta 2007
```{r}
continents <- gap_long %>% 
  filter(obs_type == "lifeExp", 
         year > 1980) %>% 
  group_by(continent, year) %>% 
  summarize(mean_le = mean(obs_values)) %>%
  ungroup()

ggplot(data = continents, aes(x = year, y = mean_le, color = continent)) + 
  geom_line() +
  labs(title = "Mean life expectancy",
       x = "Year",
       y = "Age (years)") 

## Additional customization
ggplot(data = continents, aes(x = year, y = mean_le, color = continent)) + 
  geom_line() +
  labs(title = "Mean life expectancy",
       x = "Year",
       y = "Age (years)",
       color = "Continent") +
  theme_classic() +
  scale_fill_brewer(palette = "Blues") 

```

#Función spread()
###Transformar datos de formato largo a ancho
```{r pasar de formato largo a ancho, echo=TRUE}
gap_normal <- gap_long %>% 
  spread(obs_type, obs_values)
```

###Comprobar los datos
```{r}
dim(gap_normal)
dim(gapminder)
names(gap_normal)
names(gapminder)
```

